【裁判字號】    95,台上,1789
【裁判日期】    950413
【裁判案由】    違反毒品危害防制條例
【裁判全文】
最高法院刑事判決            九十五年度台上字第一七八九號
    上  訴  人  甲○○
                        號
                        （另案於台灣嘉義監獄執行中）
上列上訴人因違反毒品危害防制條例案件，不服台灣高等法院中
華民國九十五年一月六日第二審判決（九十四年度上訴字第二一
四四號，起訴案號：台灣板橋地方法院檢察署九十三年度偵字第
六四一號），提起上訴，本院判決如下：
    主  文
上訴駁回。
    理  由
按刑事訴訟法第三百七十七條規定，上訴於第三審法院，非以判
決違背法令為理由，不得為之。是提起第三審上訴，應以原判決
違背法令為理由，係屬法定要件。如果上訴理由狀並未依據卷內
訴訟資料，具體指摘原判決不適用何種法則或如何適用不當，或
所指摘原判決違法情事，顯與法律規定得為第三審上訴理由之違
法情形，不相適合時，均應認其上訴為違背法律上之程式，予以
駁回。本件上訴人即被告甲○○上訴意旨略稱：(一)、另案共同被
告林金、葉郁君之判決，認定犯罪所得新台幣（以下同）五萬
五千元，但原審判決認定犯罪所得為六萬一千元，互相矛盾，亦
未說明其差異之原因，自屬違法。(二)、共犯葉郁君雖指稱販賣之
出資人為上訴人，且三人朋分，但其是否親眼目睹？三人如何瓜
分？偵查迄今均未予以訊問，亦未由上訴人予以詰問，原審於訊
問證人時，復為證人作證與否皆可之諭知，造成證人不願作證，
上訴人亦無從與之對質，此與法律規定自有違背。(三)、證人王龍
井對與上訴人相識及買毒經過均含糊其詞，且由其所述，買毒數
次，均由上訴人接電話，再由林金、葉郁君送毒，惟其與林金
、葉郁君均未交談，是其認林金、葉郁君係由上訴人指派前
往，應屬推測之詞。葉郁君稱李姿麟為上訴人之朋友，但李姿麟
則稱與上訴人毫無關連，可見二人所述矛盾，若以二人之證言為
證，難認適法。(四)、上訴人係代接電話後轉告林金、葉郁君，
充其量僅為從犯而已，否則上訴人代接電話後何以不自己前往，
尚要勞動罹患癌症行動不便之林金往來送毒？上訴人則予接送
，或代收款？上訴人係受託出面，甚為明顯。上訴人所為輕於正
犯，所知亦輕於所犯，上訴人並另罹患重症，生命猶如風中之殘
燭，自難耐官司訟累，原審卻依檢察官所述上訴人所為係浪費司
法資源云云，而諭知重於正犯之刑，依上訴人病情，恐已無出獄
之日，上訴人自難甘服等語。
惟查證據之取捨與其證明力之判斷，以及事實有無之認定，屬事
實審法院之職權，苟其取捨證據與判斷證據證明力並不違背經驗
法則及論理法則，即不容任意指為違背法令，而執為第三審適法
之上訴理由。本件原判決認定上訴人有原判決事實欄所載之共同
連續販賣第一級毒品海洛因犯行，係以上訴人於第一審除否認有
出資情事外，已坦承本件販賣犯行，並有證人林金、葉郁君、
王龍井、李姿麟之證言可佐，證人王龍井雖已死亡，但其於警訊
所為陳述乃證明犯罪事實所必要，且係未刻意衡量利害關係之陳
述，具有可信之特別情況；證人李姿麟於警訊之陳述，因上訴人
於第一審及原審均表示同意引用為證據，經審酌其陳述作成之情
況，核無違法取證及證明力明顯過低之瑕疵，應均得作為證據；
林金、葉郁君於警訊之陳述，雖與其審判中所述不符，但二人
嗣後於審判中並未抗辯警訊筆錄之作成非出於自由意思，顯具有
可信性，且為證明犯罪事實所必要，依刑事訴訟法第一百五十九
條之二規定，自亦得作為證據。另有海洛因碎磚乙包、海洛因乙
包（合計淨重二六‧四七公克）、共犯林金所有供販毒所用電
子磅秤乙台、預備分裝毒品用之空塑膠袋八十七個，林金所交
出其所有供販毒聯絡用門號0000000000號行動電話乙支（含ＳＩ
Ｍ卡乙張）、上訴人所交出為林金所有供販毒聯絡用00000000
00號行動電話乙支（含ＳＩＭ卡乙張）扣案，前開海洛因經送請
法務部調查局鑑定結果，確認係第一級毒品海洛因，重量及純度
等如原判決所示，亦有該局民國九十三年二月二十四日調科壹字
第06 00007853 號鑑定通知書乙份在卷，並有前開行動電話通訊
監察譯文表附卷足憑。再依罪證有疑利於被告之原則，依葉郁君
、林金及上訴人所述，認定上訴人與林金等係販入海洛因二
次，販賣海洛因予王龍井六次各一萬元，販賣予李姿麟一次一千
元。至上訴人於原審雖推翻前認罪之陳述，林金亦為附和之詞
，但因上訴人於警訊即自承有藥頭及買方（俗稱藥腳）來電賣藥
及買藥，伊即幫忙談買賣價錢及載林金去交易，曾載林金向
「砂石」購買二兩，每兩十三萬元，另一次林金要買一兩十四
萬五千元，九十二年十一月二十日因李姿麟打電話找林金購買
海洛因，伊有載林金前往並代收一千元等語，顯見上訴人於接
聽電話過程，已與賣方及買方洽談價格並曾載林金前往交易，
應屬販賣之範圍，並非單純轉接電話甚明，上訴人所辯及林金
改稱均無足取。上訴人雖另辯稱其未出資云云，但該事實已經證
人葉郁君於偵查中供明，且林金所述提供資金者與上訴人所述
互不相牟，足證林金所述亦無可採等證據，予以綜合判斷，認
上訴人成立毒品危害防制條例第四條第一項之罪，並適用裁判時
之法律，於法定刑內量處其刑。另起訴書認上訴人係共同販賣海
洛因予王龍井六、七次，販賣予李姿麟二、三次及販賣予「阿達
仔」、「一郎」多次部分，除前開有罪部分外，其餘尚無證據可
資證明，均不另為無罪之諭知，已詳敘其所憑之證據及認定之理
由，所為論斷，均有卷存證據資料可資覆按，從形式上觀察，原
判決此部分並無違背法令情形。至王龍井、李姿麟透過上訴人購
買海洛因部分，已為上訴人多次承認在卷，並稱好像有七次載林
金去送毒品等語（偵查卷第十一頁、第十二頁、第一０二頁及
背面），原審依據相關卷內證據認定上訴人共同販賣之海洛因為
王龍井部分六次，每次一萬元，李姿麟部分一次，一千元，即上
訴人犯罪所得為六萬一千元，並為沒收之諭知，並無違法情事。
另案林金、葉郁君被訴部分，法院認定之犯罪事實及結果，與
本件是否完全相同，係依其採證結果而定，自不得據以認定原判
決此部分違法。另葉郁君既與上訴人、林金具有共犯關係，其
知悉彼此出資及朋分所得情形，亦合於經驗法則，證人葉郁君於
原審經傳喚到庭後，因依法得拒絕證言，原審諭知法律之規定後
，葉郁君並表示拒絕證言，上訴人自無從再予詰問，此程序之進
行尚無違法可言。原判決既已說明上訴人接電話過程，已與賣方
及買方洽談價格並曾載林金前往交易，應屬販賣之範圍，並非
單純轉接電話，並據以論斷上訴人為販賣毒品之共犯，自無違法
或違反經驗法則、論理法則之情形。上訴人既為共犯，原審依其
素行、犯罪動機、犯後一度認罪惟即推翻其供詞之態度、犯罪方
法、手段、對社會公共秩序所生危害程度等一切情狀，除先依刑
法第五十九條減輕其刑外，並於法定刑內予以量處罪刑，亦為原
審量刑職權之合法行使。上訴意旨置原判決所為明白論斷於不顧
，專憑其個人之意見，就原判決理由已經詳細說明之事項，及原
審採證認事之職權行使，再為事實之爭執，或泛言原判決有違法
之情形，或稱證人之證言不可採信，難認已符合首揭法定之第三
審上訴要件。本件上訴違背法律上之程式，應予駁回。
據上論結，應依刑事訴訟法第三百九十五條前段，判決如主文。
中    華    民    國  九十五  年    四    月   十三   日
                      最高法院刑事第一庭
                          審判長法官  董  明  霈
                                法官  林  茂  雄
                                法官  張  祺  祥
                                法官  呂  永  福
                                法官  陳  東  誥
      本件正本證明與原本無異
                                      書  記  官
中    華    民    國  九十五  年    四    月   十九   日
                                                      v


司法院資訊處製作；財團法人民間司法改革基金會備份。
